【裁判字號】    90,親,54
【裁判日期】    900831
【裁判案由】    確認非婚生子女
【裁判全文】
臺灣板橋地方法院民事判決  九十年親字第五四號
    原      告    甲○○原名.
    兼法定代理人  乙○○
右當事人間請求否認子女事件，本院判決如左：
    主      文
確認被告丙○非原告與被告乙○○之婚生子。
訴訟費用由被告負擔。
    事      實
甲、原告方面：
一、聲明：如主文所示。
二、陳述：
  (一)原告與被告乙○○原係夫妻，於民國六十八年三月四日結婚，嗣於八十九年十二
    月八日協議離婚並登記在案，惟原告與被告乙○○自八十一年間即分居，獨自居
    住於台北縣板橋巿，被告乙○○並不知道伊住所，兩造之婚姻關係已名存實亡，
    惟原告於八十九年七月十三日產下一子即被告丙○，戶政機關因被告丙○之受胎
    期間，原告與被告乙○○有婚姻關係，是以將被告丙○之生父依法登記為被告乙
    ○○，然被告乙○○非被告丙○之生父。蓋原告與被告乙○○自八十一年間以後
    已無同居之事實，被告丙○顯無可能係被告乙○○之婚生子女。
  (二)按「妻之受胎，係在婚姻關係存續中者，推定其所生子女為婚生子女」、「前項
    推定，如夫妻之一方能證明妻非夫受胎者，得提起否認之訴，．．．．」民法第
    一千零六十三條定有明文；又「否認子女之訴，．．．．由妻提起者，以夫及子
    女為共同被告」，民事訴訟法第五百八十九條之一亦定有明文。被告丙○既非被
    告乙○○之子，是以原告自得依民法第一千零六十三條第二項之規定提起否認子
    女之訴，為此，訴請判令如主文第一項所示。
  (三)對於法務部調查局之鑑定結果及證人陳雅萍之證詞均無意見。
三、證據：提出戶籍謄本三件、離婚協議書一紙、出生證明書一紙為證。
乙、被告方面：
一、聲明：駁回原告之訴。
二、陳述：
  (一)自認原告主張之事實為真正。
  (二)對法務部調查局之鑑定結果及證人陳雅萍之證詞均無意見。
丙、本院依職權囑託法務部調查局鑑定被告乙○○與被告丙○間之親子血源關係，並
    依被告之聲請訊問證人陳雅萍。
    理    由
甲、程序方面：
    按關於認諾及訴訟上自認或不爭執事實之效力之規定，於否認子女之訴不適用之
    。民事訴訟法第五百九十四條定有明文。本件被告乙○○固自認原告主張被告丙
    ○非其婚生子，惟本院依據首揭規定，不得逕行認定原告之主張為真正，進而宣
    示確認被告丙○非原告與被告乙○○所生之婚生子，合先敘明。
乙、得心證之理由：
一、原告主張其與被告乙○○原係夫妻，於六十八年三月四日結婚，嗣於八十九年十
    二月八日協議離婚並登記在案，惟原告與被告乙○○自八十一年間即分居，獨自
    居住於台北縣板橋巿，被告乙○○並不知道伊住所，兩造之婚姻關係已名存實亡
    ，惟原告於八十九年七月十三日產下一子即被告丙○，戶政機關因被告丙○之受
    胎期間，原告與被告乙○○有婚姻關係，是以將被告丙○之生父依法登記為被告
    乙○○，然被告乙○○非被告丙○之生父。為此，依民法第一千零六十三條第二
    項之規定，訴請確認被告買育誠非原告與被告翁秀緞所生之婚生子等語。被告則
    自認原告主張之事實，惟聲明駁回原告之請求。
二、本件原告起訴主張其與被告乙○○本係夫妻，雖於八十九年十二月八日協議離婚
    ，而被告丙○係於八十九年七月十三日出生，因受胎期間在婚姻關係存續中，故
    推定被告丙○為被告乙○○之婚生子之事實，業據其提出戶籍謄本二件、出生證
    明一紙為證，堪信為真實。
三、又原告主張其與被告乙○○離婚前，兩造自八十一年間起，因婚姻生變，期間並
    未同居，被告丙○顯非自被告乙○○受胎所生之事實，業據被告乙○○自認在卷
    復經證人陳雅萍證述明確，佐以本院囑託法務部調查局鑑定兩造間之親子血源關
    係之結果：依據遺傳法則，被告丙○之DN STR式FGA、CSF1P0、D7S820、D8S1179
    、D21S11、D18S51、D16S539 型別與被告乙○○之相對應型別均矛盾，因此認為
    被告丙○不可能為原告與被告乙○○所生，有該局九十年七月十九日（九十）陸
    （四）字第九００三五０二七號鑑定通知書一紙附卷可稽，是以原告此部分之主
    張，亦屬真實。
四、按民法第一千零六十三條第一項推定之婚生子女，如夫妻之一方能證明妻非自夫
    受胎者，得於知悉子女出生之日起，一年內提起否認之訴，同條第二項定有明文
    。查被告丙○之受胎期間，既係在原告與被告乙○○之婚姻關係存續中，則依法
    自應推定被告丙○為原告與被告乙○○之婚生子，然原告受胎懷有被告丙○時，
    並未與被告乙○○發生性行為，即被告丙○非自被告乙○○受胎，準此，原告於
    被告丙○出生之日起一年內提起本件訴訟，洵屬有據，應予准許。
據上論結，本件原告之訴為有理由，依民事訴訟法第八十五條第一項前段、第七十八
條，判決如主文。
中      華      民      國    九十      年      八      月     三十一   日
                                        臺灣板橋地方法院家事法庭
~B法      官  徐福晉
右為正本係照原本作成
如對本判決上訴須於裁定送達後二十日內向本院提出上訴狀
中      華      民      國    九十      年      八      月     三十一   日
~B法院書記官  陳金鳳


司法院資訊處製作；財團法人民間司法改革基金會備份。
